【裁判字號】    98,訴,1589
【裁判日期】    990211
【裁判案由】    毒品危害防制條例
【裁判全文】
臺灣高雄地方法院刑事判決              98年度訴字第1589號
公  訴  人  臺灣高雄地方法院檢察署檢察官
被      告  乙○○
選任辯護人  葉天來律師
上列被告因毒品危害防制條例案件，經檢察官提起公訴（98年度
偵字第6368號、第12638號），本院判決如下：
    主  文
乙○○販賣第二級毒品，處有期徒刑柒年貳月，未扣案之門號0
000000000號行動電話壹支（含SIM 卡壹枚）沒收，如
全部或一部不能沒收時，追徵其價額，販賣第二級毒品所得新臺
幣參仟元沒收，如全部或一部不能沒收時，以其財產抵償之；又
販賣第二級毒品，處有期徒刑柒年貳月，未扣案之門號0000
000000號行動電話壹支（含SIM 卡壹枚）沒收，如全部或
一部不能沒收時，追徵其價額，販賣第二級毒品所得新臺幣貳仟
元沒收，如全部或一部不能沒收時，以其財產抵償之；又販賣第
一級毒品，處有期徒刑拾伍年貳月，未扣案之門號000000
0000號行動電話壹支（含SIM 卡壹枚）沒收，如全部或一部
不能沒收時，追徵其價額，販賣第一級毒品所得新臺幣貳仟元沒
收，如全部或一部不能沒收時，以其財產抵償之。應執行有期徒
刑拾柒年，未扣案之門號0000000000號行動電話壹支
（含SIM 卡壹枚）及門號0000000000號行動電話壹支
（含SIM 卡壹枚），均沒收，如全部或一部不能沒收時，追徵其
價額，販賣毒品所得新臺幣柒仟元沒收，如全部或一部不能沒收
時，以其財產抵償之。
    事  實
一、乙○○明知甲基安非他命係毒品危害防制條例所列管之第二
    級毒品，未經許可，不得擅自販賣，竟意圖營利，基於販賣
    第二級毒品甲基安非他命之犯意，以其所使用門號為000000
    0000號之行動電話，作為對外販賣毒品之聯絡工具，分別為
    下列犯行：
（一）民國97年7 月17日21時37分許，甲○○以門號0000000000
      號之行動電話撥打乙○○上開行動電話，聯絡購買第二級
      毒品甲基安非他命新臺幣（下同）3,000 元。嗣於同日23
      時許，在高雄市○○區○○路與華夏路口之全家便利商店
      ，乙○○遂交付第二級毒品甲基安非他命1 包予甲○○，
      供甲○○施用，甲○○則支付3,000 元予乙○○。
（二）97年7 月21日12時12分許，甲○○以門號0000000000號之
      行動電話撥打乙○○上開行動電話，聯絡購買第二級毒品
      甲基安非他命2,000 元。嗣於同日14時09分許，在高雄市
      苓雅區○○路大都會網咖前，乙○○遂交付第二級毒品甲
      基安非他命1 包予甲○○，供甲○○施用，甲○○則支付
      2,000 元予乙○○。
二、乙○○復明知海洛因係毒品危害防制條例所列管之第一級毒
    品，未經許可，不得擅自販賣，竟意圖營利，基於販賣第一
    級毒品海洛因之犯意，以其所使用門號為0000000000號之行
    動電話，作為對外販賣毒品之聯絡工具。於97年8 月17日12
    時45分許，葉榆以門號0000000000號之行動電話撥打乙○
    ○上開行動電話，聯絡購買第一級毒品海洛因2,000 元。嗣
    於同日21時30分許，在高雄縣燕巢鄉果菜市場內，乙○○遂
    交付第一級毒品海洛因1 包予葉榆，供葉榆施用，葉
    榆則支付2,000 元予乙○○。
三、案經高雄巿政府警察局三民第二分局報告臺灣高雄地方法院
    檢察署檢察官偵查起訴。
    理  由
壹、證據能力部分
一、按被告以外之人於偵查中向檢察官所為陳述，除顯有不可信
    之情況者外，得為證據，刑事訴訟法第159 條之1 第2 項定
    有明文。偵查中對被告以外之人所為之偵查筆錄，性質上係
    屬傳聞證據，惟現階段刑事訴訟法規定檢察官代表國家偵查
    犯罪、實施公訴，依法其有訊問被告之權，證人且須具結，
    而實務運作時，檢察官偵查中向被告以外之人所取得之陳述
    ，原則上均能遵守法律規定，不致違法取供，其可信度極高
    ，職是，本件證人甲○○、葉榆於偵查中檢察官以證人身
    分予以訊問，並經依法具結在卷，且無證據顯示檢察官在偵
    查時有不法取供之情形，亦查無證據顯示有顯不可信之情況
    。是揆諸前揭說明，上開證人於偵查中之證述，均具有證據
    能力。
二、次按被告以外之人於檢察事務官、司法警察官或司法警察調
    查中所為之陳述，與審判中不符時，其先前之陳述具有較可
    信之特別情況，且為證明犯罪事實存否所必要者，得為證據
    ，刑事訴訟法第159 條之2 定有明文。所謂「較可信之特別
    情況」，應就前後陳述時之各種外部情況進行比較，以資決
    定何者外部情況具有可信性，若陳述係在特別可信之情況下
    所為，則虛偽陳述之危險性不高，雖係審判外陳述，或未經
    被告反對詰問，仍得承認其有證據能力。就外部情況之認定
    ，例如時間之間隔、是否為有意識之迴避、有無受外力干擾
    或事後串謀、以及警詢所作時之筆錄記載是否完整、是否出
    於自由意識陳述等情。法院應斟酌上列因素綜合判斷，細究
    陳述人問答態度、表情與舉動之變化，以查是否具較可信之
    特別情況。至所謂「為證明犯罪事實存否所必要者」，係指
    就具體個案案情及相關卷證判斷，為發現實質真實目的，認
    為除該項審判外之陳述外，已無從再就同一供述者取得與其
    上開審判外陳述相同供述內容，倘以其他證據代替，亦無從
    達到同一目的之情形而言（最高法院95年度臺上字第4414號
    判決意旨參照）。本件證人甲○○於97年10月31日警詢時證
    稱：伊只有要向被告購買毒品時，才會打電話給被告，97年
    7 月17日是伊的朋友要伊跟被告購買三仟，被告有用包小飾
    品的袋子包起來拿給伊，伊與被告的交易地點是在高雄市○
    ○區○○路與華夏路口的全家便利商店；而97年7 月21日是
    伊在高雄市○○路大都會網咖前向被告購買「糖仔（台語）
    」，伊總共向被告購買2 次等語（見高雄市政府警察局三民
    第二分局警卷第240 頁至第246 頁）。惟其於本院審理時改
    口稱：伊並未向被告購買毒品，伊雖於97年7 月17日有給被
    告3,000 元，但那是伊與被告一起施用毒品，因當時警方要
    伊配合，否則伊會有事，因伊害怕，所以警察問什麼，伊就
    說是、是、是，而97年7 月21日伊給被告2,000 元，是因要
    還被告錢等語（見本院卷一第35頁至第37頁），而與警詢時
    之陳述有別。惟查，證人甲○○於警詢時之供述，依筆錄記
    載內容，係採取一問一答方式為之，員警係根據被告與證人
    甲○○之通訊監察譯文，加以分析比對，研判被告與證人甲
    ○○應有毒品交易後，始予以調查訊問，觀諸筆錄之內容，
    就交易毒品之地點、價格均係證人甲○○主動提及，並非員
    警事先指出而由證人甲○○被動回答「是」與「否」。另就
    警詢筆錄製作之背景、原因、過程等客觀事實觀之，並無任
    何違反刑事訴訟法相關規定，更無外力之干擾或不當之誘導
    ，且證人甲○○之警詢筆錄內容，亦經其閱覽後簽名、捺印
    ，表示無訛，且確認係其自由意識下供述。本院審酌其於警
    詢時之陳述較接近案發時點，對於案情記憶較為深刻，相較
    於事後種種有意識之迴避，足認證人甲○○於警詢時受外力
    、人情等干擾程度較低，參以證人甲○○於警詢所為證述內
    容與其在偵查中所陳之內容，亦相一致，復佐以通訊監察譯
    文內容與證人甲○○於警詢中所陳內容亦大致符合，益徵證
    人甲○○於警詢之陳述應具有任意性，是證人甲○○警詢中
    所為與法院審理時不符之陳述顯有較可信之特別情況，基於
    發見真實之需求，且為證明被告犯罪事實之存否為有必要，
    並斟酌上開供述證據之取得過程並無瑕疵，與本案待證事實
    間具有相當之關聯性，應認證人甲○○於警詢之陳述符合刑
    事訴訟法第159 條之2 之情形，而有證據能力。
三、通訊監察之錄音，係利用科技產物取得之證據，與供述證據
    性質不同，是否具備證據能力，端以證據取得是否合法性為
    定，不適用傳聞排除法則。若取得證據之機械性能與操作技
    術無虞，錄音內容之同一性即不成問題，又翻譯者之聽覺及
    語言之理解若不成問題，譯文與錄音之同一性，即無可非議
    。亦即通訊監聽（錄）本質上係搜索扣押之延伸，其取得證
    據之證據能力有無，厥以監聽（錄）之「合法性」作決定，
    如係合法監聽所取得，不生欠缺證據能力問題。此種監聽（
    錄）取得之證據，雖具有「審判外陳述」之外觀，但並不適
    用供述證據之傳聞排除法則。監聽（錄）取得之證據，合法
    取得之證據所須檢驗者，為證據之「同一性」及「真實性」
    。詳言之，監聽（錄）取得之錄音須與監聽內容一致、錄音
    之譯文須與取得之錄音一致，始符合證據「同一性」之要求
    ，又錄音譯文之解讀，須符合原來對話人之意思，始符合證
    據「真實性」之要求，而具備足夠證明力。此種證據因係機
    械操作形成，「同一性」係檢驗機械性能與操作技術，「真
    實性」則係檢驗譯作者之聽寫與理解能力，與傳聞證據之檢
    驗原理，迥不相同（最高法院97年台上字第3872號、3936號
    判決意旨參照）。本件卷附被告乙○○與甲○○、葉榆之
    通訊監察譯文（見高雄市政府警察局三民第二分局警卷第61
    頁至第64頁）係由本院分別核發97年聲監字第001383號、97
    年聲監字第001589號通訊監察書，對被告持有之0000000000
    號、0000000000號行動電話進行監聽，有本院之通訊監察書
    在卷可憑（見本院卷二第22頁至第27頁），且被告所犯者係
    販賣第一級毒品罪及第二級毒品罪，該2 罪最輕本刑為有期
    徒刑5 年以上，合通訊保障及監察法第5 條第1 項第1 款之
    監察要件，因此係合法監聽所得之證據，依上開說明該通訊
    譯文亦有有證據能力。
四、復按被告以外之人於審判外之言詞或書面陳述，除法律有規
    定者外，不得作為證據；被告以外之人於審判外之陳述，雖
    不符刑事訴訟法第159 條之1 至同條之4 之規定，而經當事
    人於審判程序同意作為證據，法院審酌該言詞陳述或書面陳
    述作成時之情況，認為適當者，亦得為證據。當事人、代理
    人或辯護人於法院調查證據時，知有刑事訴訟法第159 條第
    1 項不得為證據之情形，而未於言詞辯論終結前聲明異議者
    ，視為有前項之同意，刑事訴訟法第159 條第1 項、第159
    條之5 分別定有明文。查本判決所引用之其他各項據以認定
    事實之傳聞性質，被告乙○○、辯護人及公訴人於本院言詞
    辯論終結前，均不爭執而未曾聲明異議，本院審酌該等言詞
    及書面陳述作成時之情況，並無出於任意性或不正取供，或
    違法或不當情事，且客觀上亦無不可信之情況，堪認為適當
    ，揆諸前開說明，依法均有證據能力，合先敘明。
貳、實體部分
一、訊據被告乙○○固坦承上開門號為0000000000號、00000000
    00號之行動電話，於97年7 月、8 月間係由其使用，且卷附
    97年7 月17日、同年月21日之通訊監察譯文，係被告與證人
    甲○○之通話內容；97年8 月17日之通訊監察譯文，係被告
    與證人葉榆之通話內容之情事（見見高雄市政府警察局三
    民第二分局警卷第61頁至第64頁），惟矢口否認有何販賣第
    一級毒品、第二級毒品之犯行，辯稱：伊與甲○○係一起合
    資購買甲基安非他命，要一起施用的，至於海洛因部分，伊
    與葉榆亦是合資購買，但伊買回來後，因毒癮發作，先行
    施用而未交給葉榆云云（見本院卷一第15頁反至第16頁反
    、本院卷二第36頁至第37頁）。
二、認定事實部分
（一）犯罪事實一（一）部分
   1. 被告以0000000000號行動電話作為聯絡電話，於97年7 月
      17日23時許，在高雄市○○區○○路與華夏路口之全家便
      利商店，交付數量不詳之第二級毒品甲基安非他命1 包予
      甲○○，並收取價金3,000 元等情，業據證人甲○○於警
      詢時證稱：97年7 月17日是伊的朋友要伊跟被告購買三仟
      ，被告有用包小飾品的袋子包起來拿給伊，伊與被告的交
      易地點是在高雄市○○區○○路與華夏路口的全家便利商
      店，伊購買該物品後，有與伊的朋友一起施用過2 次等語
      （見高雄市政府警察局三民第二分局警卷第242 頁至第24
      3 頁）；於偵查中復證述：7 月17日之通訊監察譯文係當
      天伊向被告買毒品的內容，三仟是指價錢，交易地點是在
      高雄市○○區○○路與華夏路口的全家便利商店，當天晚
      上11時左右，伊當場把3,000 元交給被告，被告將「糖仔
      （台語）」用小紙袋裝起來拿給伊，因為伊要減肥，所以
      才會購買，伊當時已經知道糖仔是安非他命了，所以伊知
      道伊買的是安非他命等語（見97年度他字第3632號偵卷一
      第29頁至第30頁），甚為明灼。核與卷附證人甲○○（下
      稱A ，即0000000000號行動電話持有者）與被告（下稱B
      ，即0000000000號行動電話持有者）之通訊監察譯文資料
      ：（1 ）97年07月17日21時37分33秒：「A ：有嗎?B：有
      。A ：三仟，我不要那天那種，不要溼的。B ：這不是那
      一批的，我看可不可以走，如果沒水，我會幫你送過去，
      我會拿給妳。A ：好」；（2 ）97年07月17日22時25分07
      秒：「A ：你有沒有要拿過來！B ：要啦！要啦！我待會
      就要拿過去了。A ：好」；（3 ）97年07月17日22時53分
      05秒：「B ：我到了。A ：好」；（4 ）97年7 月17日22
      時57分14秒：「A ：你回轉啦！你開5053對不對！B ：對
      。A ：你回轉到全家這邊，我妹站在前面，有個男的站在
      路邊你有看到沒！B ：好」等語情節相符（見高雄市政府
      警察局三民第二分局警卷第61頁至第62頁），而上開4 則
      通訊監察譯文係被告與證人甲○○之對話內容，且渠等主
      要係在討論有關毒品甲基安非他命一事，復為被告所不爭
      執（見本院卷一第15頁反至第16頁），參以證人甲○○經
      警採集尿液送驗結果，確呈甲基安非他命陽性反應，此有
      高雄市政府警察局三民第二分局濫用藥物尿液檢體監管記
      錄表、高雄市立凱旋醫院濫用藥物尿液檢驗報告各1 紙（
      見97年度他字第3632號偵卷一第33頁至第34頁）在卷可稽
      ，堪認證人甲○○有購買第二級毒品甲基安非他命之需求
      ，而被告確有於上開時間，以前揭行動電話作為販賣毒品
      之工具，販賣第二級毒品甲基安非他命予證人甲○○無訛
      。
   2. 證人甲○○於本院審理時雖改證述：伊並未向被告購買毒
      品，是被告跟其他人購買毒品後，伊與被告一起施用的，
      伊在高雄市○○區○○路與華夏路口之全家便利商店前，
      有拿3000元給被告，然後伊與被告就一起施用，因為當天
      用小紙袋裝著的甲基安非他命尚未施用完，伊就有拿走一
      些，伊於警詢時係因警方要伊配合，伊因為害怕，所以警
      察問什麼伊就說是、是、是等語（見本院卷一第35反至第
      36反），然其於警詢、偵查中，均主動供稱有向被告購買
      甲基安非他命，且就購買甲基安非他命之聯絡情形、地點
      、金額及交易過程等細節均證述明確，警詢與偵查中之供
      詞並互核一致。而觀諸97年10月31日警詢筆錄及97年11月
      4 日檢察官訊問筆錄記載內容，均係採取一問一答方式為
      之，並非員警或檢察官事先指出而由證人甲○○被動回答
      「是」與「否」。再參以甲基安非他命係毒品危害防制條
      例第2 條第2 項第2 款所定之第二級毒品，不得持有、施
      用，否則將違反該條例第10條第2 項之規定而受刑事追訴
      處罰，衡情當無於任何第三人可共聞共見之路口公然一同
      施用之可能。復佐以證人甲○○與被告平日並無恩怨，且
      販賣毒品係重罪，乃眾所周知之事，證人甲○○亦應明知
      於此，當無無端杜撰上情入被告於此重罪之理？而其於偵
      查中經具結，明知若未據實陳述，將會受偽證罪之處罰後
      ，就其向被告購買甲基安非他命之經過、地點及金額仍為
      相同之證述，足見證人甲○○於警詢、偵查中所證係本於
      親身經歷之事實，憑信性甚高，相較於審判中，可能受到
      外力、人情干擾，堪認警詢及偵查中之證詞，較足採信。
   3. 被告雖辯稱：伊係與證人甲○○合資購買甲基安非他命，
      由伊打電話給上游，再由伊開車載證人甲○○一起去取貨
      ，證人甲○○則在車上等，2 次都是這樣云云（見本院卷
      一第15頁反）。惟被告復供稱：97年7 月17日22時25分07
      秒之通話內容，係在討論與證人甲○○合資購買甲基安非
      他命的部分有無幫她送過去等語（見本院卷一第16頁），
      且觀諸上開97年7 月17日被告與證人甲○○之通訊監察譯
      文，被告先於同日22時53分05秒撥打證人甲○○上開行動
      電話，告知其已到達約定地點，證人甲○○復於同日22時
      57分14秒回撥被告上開行動電話，請其回轉到全家超商處
      等情，足見證人甲○○係與被告約定地點取貨，而非與被
      告一同至上游購買甲基安非他命甚明，被告辯稱係搭載證
      人甲○○一同合資購買云云，委屬犯後卸責之詞，不足採
      信。
（二）犯罪事實一（二）部分
   1. 被告以0000000000號行動電話作為聯絡電話，於97年7 月
      21日14時09分許，在高雄市○○區○○路大都會網咖前，
      交付數量不詳之第二級毒品甲基安非他命1 包予甲○○，
      並收取價金2,000 元等情，業據證人甲○○於警詢時證稱
      ：伊有於97年7 月21日打電話給0000000000號行動電話之
      持機人，即被告，購買「糖仔」，購買的地點是在高雄市
      ○○路大都會網咖外面，伊總共向被告購買過2 次毒品，
      伊因為太胖，想要減肥，才會吸食「糖仔」等語（見高雄
      市政府警察局三民第二分局警卷第243 頁至第246 頁）；
      於偵查中復證稱：伊於97年7 月21日正好在三多路的大都
      會網咖，臨時想要買「糖仔」，就聯絡被告，伊當天買了
      2,000 元的「糖仔」，交貨地點在大都會網咖的門口，因
      為伊在97年7 月17日已經向被告買過一次，所以被告大概
      知道伊要多少份量，就會帶在身上和伊交易，伊於97年7
      月17日向被告買到「糖仔」，用過之後就知道是甲基安非
      他命等語（見97年度他字第3632號偵卷一第29頁至第30頁
      ），甚為明確。核與卷附證人甲○○（下稱A ，即000000
      0000號行動電話持有者）與被告（下稱B ，即0000000000
      號行動電話持有者）之通訊監察譯文資料：（1 ）97年07
      月21日12時12分15秒：「B ：喂！A ：還有嗎?B：有。A
      ：我在三多路這裡。B ：三多路喔！A ：對。B ：等一下
      啊！我等一個人耶。A ：好」；（2 ）97年07月21日14時
      09分45秒：「A ：喂！B ：我要到了，你可以下來了。A
      ：喔」等語情節相符（見高雄市政府警察局三民第二分局
      警卷第62頁），而上開2 則通訊監察譯文係被告與證人甲
      ○○之對話內容，復為被告所不爭執（見本院卷二第37頁
      ），參以證人甲○○經警採集尿液送驗結果，確呈甲基安
      非他命陽性反應，此有高雄市政府警察局三民第二分局濫
      用藥物尿液檢體監管記錄表、高雄市立凱旋醫院濫用藥物
      尿液檢驗報告各1 紙（見97年度他字第3632號偵卷一第33
      頁至第34頁）在卷可稽，堪認證人甲○○有購買第二級毒
      品甲基安非他命之需求，而被告確有於上開時間，以前揭
      行動電話作為販賣毒品之工具，販賣第二級毒品甲基安非
      他命予證人甲○○無訛。
   2. 證人甲○○於本院審理時改證述：伊於警詢時係因警方要
      伊配合，伊因為害怕，所以警察問什麼伊就說是、是、是
      ，當時伊如何說的已不記得了，實際上伊沒有跟被告買毒
      品，伊於偵查中，因為很害怕，也已經忘了說過什麼，伊
      在97年7 月21日有給被告2,000 元，但那是伊還被告的錢
      等語（見本院卷一第35頁反至第36頁反），惟其於本院審
      理時，復證稱：伊於偵查中之證述，係在看完通訊監察譯
      文後才這樣回答檢察官的，97年7 月21日12時12分15秒伊
      與被告通話內容中，所稱「還有嗎？」，是指安非他命等
      語（見本院卷一第37頁），足見其於本院審理時，就涉案
      情節或為避就，或為翻異，或因囿於被告情面致語焉不詳
      之供述，顯係避重就輕之詞，尚不足為採。又證人甲○○
      於於警詢、偵查中，均主動供稱有向被告購買甲基安非他
      命，且就購買甲基安非他命之原因、聯絡情形、地點、金
      額及交易過程等細節均證述明確，警詢與偵查中之供詞並
      互核一致。證人甲○○於本院審理時雖證稱係為配合警方
      ，始會警察問什麼均回答是、是、是，惟觀諸97年10月31
      日警詢筆錄及97年11月4 日檢察官訊問筆錄記載內容，均
      係採取一問一答方式為之，並非員警或檢察官事先指出而
      由證人甲○○被動回答「是」與「否」。復佐以證人甲○
      ○與被告平日並無恩怨，其於偵查中並經具結後始為上開
      相同之證述，當不致甘冒偽證罪責而虛構上開情節以誣陷
      被告令入囹圄之虞，足見證人甲○○於警詢、偵查中所證
      係本於親身經歷之事實，憑信性甚高，相較於審判中，可
      能受到外力、人情干擾，堪認警詢及偵查中之證詞，較足
      採信。
   3. 被告雖辯稱：伊係與證人甲○○合資購買甲基安非他命，
      不是證人甲○○向伊購買的云云（見本院卷一第42頁）。
      惟被告僅籠統供述其與證人甲○○係依出資金額合資購買
      ，無法明確說明購買毒品之詳細金額及比例，參以被告於
      偵查中先供陳並不認識甲○○等語（見98年度偵字第6368
      號偵二卷第48頁）；於本院準備程序時再供稱：係由伊打
      電話給上游，由伊開車載甲○○去，她在車上等，2 次都
      是這樣等語（見本院卷一第15頁反），隨後復即改稱：甲
      ○○有1 次跟伊去，但伊不記得是哪一次了，時間太久伊
      記不清楚了，她總共跟伊去過1 次，另1 次伊問她要不要
      跟伊去，但她說沒空等語（見本院卷一第16頁），前後供
      述不一，足見被告前揭所辯，無非為臨訟杜撰之說詞，不
      足採信。
（三）犯罪事實二部分
   1. 被告以0000000000號行動電話作為聯絡電話，於97年8 月
      17日21時30分許，在高雄縣燕巢鄉果菜市場內，交付數量
      不詳之第一級毒品海洛因1 包予葉榆，並收取價金2,00
      0 元等情，業據證人葉榆於警詢時證稱：伊有於97年8
      月17日21時30分許，向被告購買2,000 元之海洛因，交易
      地點是在高雄縣燕巢鄉的果菜市場裡面，伊當時大概在那
      裡等了半個小時左右等語（見高雄市政府警察局三民第二
      分局警卷第268 頁至第269 頁）；於偵查中復證稱：伊在
      97年8 月17日21時許，有在燕巢鄉的菜市場裡等被告，約
      21時30分許，被告有交給伊2,000 元海洛因1 包，伊則當
      場給被告2,000 元，通話監察譯文中所稱的「哥仔」就是
      被告，他都叫伊「妹仔」，「2 張」是指2,000 元的海洛
      因，伊在警察局時，警員並無施用強暴脅迫或其他不正的
      方法詢問等語（見97年度他字第3632號偵卷一第29頁至第
      30頁），甚為明確。核與卷附證人葉榆（下稱A ，即00
      00000000號行動電話持有者）與被告（下稱B ，即000000
      0000號行動電話持有者）之通訊監察譯文資料：（1 ）97
      年08月17日12時45分59秒：「B ：喂！A ：哥仔！妹仔！
      B ：對。A ：阮朋友要2 張。B ：你下來楠梓好了。A ：
      哥仔！B ：快點吶！A ：好」；（2 ）97年08月17日12時
      53分29秒：「A ：哥仔怎樣？B ：你還沒出來嗯！A ：還
      沒拿錢耶！B ：等一下過來岡山啦！A ：好」；（3 ）97
      年08月17日20時38分19秒：「B ：喂！A ：哥仔！妹仔，
      你在哪？B ：燕巢。A ：那不就過去那？B ：免啦！過來
      市場就好了。A ：一樣啦！B ：好」；（4 ）97年08月17
      日21時06分48秒：「A ：喂！哥仔我到了。B ：好，你等
      一下」等語情節相符（見高雄市政府警察局三民第二分局
      警卷第64頁），而上開4 則通訊監察譯文係被告與證人葉
      榆之對話內容，且係討論有關第一級毒品海洛因事宜等
      情，復為被告所不爭執（見本院卷一第16頁反），堪認被
      告確有於上開時間，以前揭行動電話作為販賣毒品之工具
      ，販賣第一級毒品海洛因予證人葉榆無訛。
   2. 被告雖辯稱：伊係與證人葉榆合資購買海洛因，因伊毒
      癮發作，先行施用後睡著了，沒把毒品拿給證人葉榆云
      云（見本院卷一第15頁反）。惟被告於偵查中供陳並不認
      識葉榆等語（見98年度偵字第6368號偵二卷第48頁），
      後於本院準備程序進行中再供稱：97年8 月17日12時53分
      許，伊係要葉榆到岡山等伊，並拿錢過來，葉榆本來
      要跟伊去拿毒品，但伊要她在那裡等，她說好，伊買到海
      洛因後，則因毒癮發作，施用後即睡著了等語（見本院卷
      一第16頁反），前後供述不一，已難採信。又觀諸上開通
      訊監察譯文，被告與證人葉榆於通話內容中並未就合資
      購買毒品之金額、比例有所討論，倘被告係在與證人葉
      榆見面、交付金錢後，始討論合資之金額、比例，則證人
      葉榆當無不願與被告一同前往取貨，反而在該處空等，
      並須承擔被告是否如實交付海洛因風險之可能，是被告僅
      籠統供述其與證人葉榆係合資購買，卻無法明確說明購
      買毒品之詳細金額、比例，及未交付海洛因予證人葉榆
      後，金錢如何歸還等事項，足見被告前揭所辯，無非事後
      卸責之詞，不足採信。
（四）邇來政府為杜絕毒品氾濫，毒害人民甚深，再三宣導教民
      眾遠離毒品、媒體之報導既深且廣，對於毒品之禁絕，應
      為民眾所熟悉。又政府對於查緝施用、轉讓及販賣毒品無
      不嚴格執行，且販賣毒品罪更係重罪，設若無利可圖，衡
      情一般持有毒品者，當不致輕易將持有毒品交付他人。況
      第一級毒品海洛因及第二級毒品甲基安非他命價格不貲、
      物稀價昂，且販賣毒品係違法行為，非可公然為之，亦無
      公定之價格，不論任何包裝，均可任意分裝增減分量，每
      次買賣價量，亦可能隨時依雙方間之關係深淺、資力、需
      求量及對行情之認知、來源是否充裕、查緝是否嚴緊，購
      買者被查獲時供述購買對象之可能性風險之評估等，因而
      異其標準，並隨時機動調整，非可一概而論，是販賣之利
      得，除經坦承犯行或價量俱臻明確外，委難查得實情，販
      賣之人從價差或量差中牟利方式雖異，其意圖營利之非法
      販賣行為則一，茍無任何利益可圖，被告實無甘冒風險，
      在與證人甲○○、葉榆並非至親之下，將毒品無償交付
      。從而，被告應有欲從中賺取差額利潤以牟利之意圖，應
      堪認定。
（五）綜上所述，被告基於販賣營利之意圖，分別於97年7 月17
      日、同年7 月21日各販賣第二級毒品甲基安非他命予甲○
      ○1 次；於97年8 月17日販賣第一級毒品海洛因予葉榆
      1 次，應屬非虛。從而本件被告所涉販賣第一級毒品、第
      二級毒品之犯行，事證明確，所辯核均屬事後卸責之詞，
      不足採信，其犯行堪以認定，應予依法論科。
三、新舊法比較
（一）被告行為後，毒品危害防制條例第4 條已於98年5 月20日
      修正公布，針對當次公布之修正條文，未另訂施行日期，
      而法規之制定與法規之修正，如有特定生效日之必要者，
      依中央法規標準法第14條或第20條第2 項準用第14條之規
      定，應分別特定其施行日期。法規制定或前次修正基於特
      殊原因所特定之施行日期，並不適用於日後修正或再次修
      正之條文；至原毒品危害條例條例第36條所規定：「本條
      例自公布後6 個月施行」，核其所稱「本條例」係指係92
      年7 月9 日修正公布之該條例，並非指98年5 月20日公布
      之部分修正條文。是98年5 月20日公布之毒品危害防制條
      例修正條文之生效日期，應依中央法規標準法第13條之規
      定，自公布日起至第3 日即98年5 月22日發生效力（司法
      院98年6 月29日院台廳刑一字第0980014643號函亦同此見
      解）。據此，本案應依刑法第2 條第1 項「按行為後法律
      有變更者，適用行為時之法律，但行為後之法律有利於行
      為人者，適用最有利於行為人之法律」之規定，依「從舊
      從輕」原則而為比較。
（二）查被告行為時之毒品危害防制條例第4 條第1 項、第2 項
      分別規定：「製造、運輸、販賣第一級毒品者，處死刑或
      無期徒刑；處無期徒刑者，得併科新臺幣1 千萬元以下罰
      金。製造、運輸、販賣第二級毒品者，處無期徒刑或7 年
      以上有期徒刑，得併科新臺幣7 百萬元以下罰金」；修正
      後則規定：「製造、運輸、販賣第一級毒品者，處死刑或
      無期徒刑；處無期徒刑者，得併科新臺幣2 千萬元以下罰
      金。製造、運輸、販賣第二級毒品者，處無期徒刑或7 年
      以上有期徒刑，得併科新臺幣1 千萬元以下罰金」，則修
      正後之規定，就得併科之罰金均顯已提高，應俱以被告行
      為時之規定對被告較為有利。是本件就修正前後毒品危害
      防制條例第4 條第1 項、第2 項之比較結果，均以修正前
      之規定對被告較為有利，而應適用98年5 月20日修正公布
      前即被告行為時之毒品危害防制條例規定論斷。
四、核被告就犯罪事實欄一（一）、（二）所為，均係犯修正前
    毒品危害防制條例第4 條第2 項販賣第二級毒品罪；就犯罪
    事實欄二所為，係犯修正前毒品危害防制條例第4 條第1 項
    販賣第一級毒品罪。被告販賣第二級毒品、第一級毒品而持
    有甲基安非他命、海洛因之低度行為，分別應為販賣之高度
    行為所吸收，均不另論罪。其所犯上開2 次販賣第二級毒品
    罪與1 次販賣第一級毒品罪3 罪間，均犯意各別，行為互殊
    ，應予分論併罰。另本件被告藉販賣第一級毒品海洛因圖利
    ，所為罪質及惡性固非輕微，然本罪法定本刑為死刑或無期
    徒刑之罪，刑責甚重，被告販賣第一級毒品之對象僅葉榆
    1 人，其交易金額亦僅2,000 元，且其非販賣毒品之上游大
    盤，與其他販毒集團，大量大規模販毒給不特定之多數人施
    用，牟得龐大厚利等情形相較，被告之行為危害社會程度顯
    有差異，而屬輕微，故本件被告上開販賣第一級毒品海洛因
    之犯行如逕予宣告最低本刑無期徒刑，顯屬過重，失之過苛
    ，情輕法重，且無從依其販毒情節輕重施以不同程度之懲處
    ，未免失其立法之本旨，核本件犯罪情狀，尚堪憫恕，爰就
    被告販賣第一級毒品海洛因部分，依刑法第59條規定酌予減
    輕其刑。爰審酌被告正值壯年，不思以正途取財，明知海洛
    因、甲基安非他命經公告分別列為第一級毒品、第二級毒品
    ，竟仍販賣海洛因、甲基安非他命供人施用以牟利，戕害他
    人人身至深且鉅，危害社會風氣，助長毒品氾濫，足以衍生
    其他犯罪，危害我國社會治安，並於犯後飾詞狡辯，毫無悔
    意，犯後態度非佳，惟念及被告販賣之毒品數量非鉅，獲利
    非豐，犯罪所生危害仍屬輕微，及其犯罪動機、手段等一切
    情狀，分別量處如主文所示之刑，並定其應執行之刑。
五、門號為0000000000號（含SIM 卡1 枚）、門號為0000000000
    號（含SIM 卡1 枚）行動電話各1 支，均為被告所有，且分
    別係被告聯絡本件販賣毒品所用，為供被告犯販賣第二級毒
    品、販賣第一級毒品所用之物，雖未扣案，惟無積極證據證
    明業已滅失，應俱依毒品危害防制條例第19條第1 項之規定
    宣告沒收，如全部或一部不能沒收時，追徵其價額；被告就
    犯罪事實欄一（一）、（二）所示販賣第二級毒品既遂取得
    之交易價金（合計5,000 元）；就犯罪事實欄二所示販賣第
    一級毒品既遂取得之交易價金（2,000 元），雖未扣案，惟
    分別係被告販賣第二級毒品、第一級毒品所得之財物，應俱
    依毒品危害防制條例19條第1 項規定宣告沒收，如全部或一
    部不能沒收時，以其財產抵償之。至如附表一、附表二所示
    之物，分別係高雄市政府警察局左營分局員警於97年7 月30
    日，在高雄縣岡山鎮○○○路27號前，被告所駕駛之車牌號
    碼為2Q-5053 號自小客車內、高雄市政府警察局新興分局員
    警於97年11月26日，在高雄市○○區○○街96巷278 弄16之
    2 號被告住處所查獲，附表一、附表二所示之物固均為被告
    所有，且附表一編號1 至編號2 所示之物、附表二編號1 所
    示之物，為第二級毒品甲基安非他命；附表一編號3 至編號
    4 所示之物，為第一級毒品海洛因，亦經鑑定無訛，然上開
    2 次搜索、扣押結果，被告業經另案分別判處施用第一級毒
    品及持有第一級毒品確定（詳參臺灣高等法院高雄分院98年
    度上訴字第191 號判決，見本院卷一第30-1頁）、判處施用
    第一級毒品及第二級毒品確定在案（詳參本院98年度審訴字
    第747 號判決，見本院卷一第27頁），其中附表一編號1 至
    編號4 及附表二編號1 所示之第一級毒品海洛因、第二級毒
    品甲基安非他命，均已分別諭知沒收銷燬，並執行完畢，業
    經本院依職權調閱核對屬實，此外，復查無證據證明上開第
    一級毒品海洛因、第二級毒品甲基安非他命與供被告本件販
    賣毒品有關，是本院自毋庸重複於本件被告販賣第一級毒品
    、販賣第二級毒品之罪刑下宣告沒收銷燬。另附表一編號5
    至編號9 、附表二編號2 至編號4 所示之物，究係供己施用
    第一級毒品、第二級毒品所用或供販賣毒品所用，尚有未明
    ，況附表二編號2 至編號4 所示之物，業經本院98年度審訴
    字第747 號判決認定係供被告施用毒品所用之物，並諭知沒
    收，有該刑事判決在卷可按（見本院卷一第27頁），是附表
    一編號5 至編號9 及附表二編號2 至編號4 所示之物，尚無
    從證明係供被告犯本件販賣第一級毒品海洛因、第二級毒品
    甲基安非他命所用之物，爰均不宣告沒收，附此敘明。
據上論斷，應依刑事訴訟法第299 條第1 項前段，修正前毒品危
害防制條例第4 條第1 項、第2 項，毒品危害防制條例第19條第
1 項，刑法第11條、第2 條第1 項前段、第59條、第51條第5 款
，判決如主文。
本案經檢察官丙○○到庭執行職務。
中    華    民    國    99    年    2     月    11    日
                  刑事第七庭  審判長法  官   陳  箐
                                    法  官   林依蓉
                                    法  官   簡佩珺
以上正本證明與原本無異。
如不服本判決應於收受送達後十日內向本院提出上訴書狀，並應
敘述具體理由；其未敘述上訴理由者，應於上訴期間屆滿後二十
日內向本院補提理由書（均須按他造當事人之人數附繕本）「切
勿逕送上級法院」。
中    華    民    國    99    年    2    月    11    日
                                    書記官   蕭家玲
附錄犯罪科刑法條：
修正前毒品危害防制條例第4條
製造、運輸、販賣第一級毒品者，處死刑或無期徒刑；處無期徒
刑者，得併科新臺幣1千萬元以下罰金。
製造、運輸、販賣第二級毒品者，處無期徒刑或7 年以上有期徒
刑，得併科新臺幣7百萬元以下罰金。
製造、運輸、販賣第三級毒品者，處5 年以上有期徒刑，得併科
新臺幣5百萬元以下罰金。
製造、運輸、販賣第四級毒品者，處3 年以上10年以下有期徒刑
，得併科新臺幣3百萬元以下罰金。
製造、運輸、販賣專供製造或施用毒品之器具者，處1 年以上7
年以下有期徒刑，得併科新臺幣1百萬元以下罰金。
前5項之未遂犯罰之。
 附表一：高雄市政府警察局左營分局97年7月30日之搜索
        （執行處所：高雄縣岡山鎮○○○路27號前）
┌──┬───────────────────┐
│編號│扣押物品                              │
├──┼───────────────────┤
│ 1  │安非他命（毛重0.65公克）1包           │
├──┼───────────────────┤
│ 2  │安非他命（共毛重17.4公克）10包        │
├──┼───────────────────┤
│ 3  │海洛因（毛重1.05公克）1包             │
├──┼───────────────────┤
│ 4  │海洛因（共毛重10.95公克）6包          │
├──┼───────────────────┤
│ 5  │小型電子秤1臺                         │
├──┼───────────────────┤
│ 6  │行動電話（門號0000000000，序號為356954│
│    │000000000）1支                        │
├──┼───────────────────┤
│ 7  │行動電話（門號0000000000，序號為356872│
│    │000000000）1支                        │
├──┼───────────────────┤
│ 8  │行動電話（門號0000000000，序號為357913│
│    │000000000）1支                        │
├──┼───────────────────┤
│ 9  │行動電話（門號0000000000，序號為356385│
│    │000000000）1支                        │
└──┴───────────────────┘
 附表二：高雄市政府警察局新興分局97年11月26日之搜索
        （執行處所：高雄市○○區○○街96巷278弄16之2號）
┌──┬───────────────────┐
│編號│扣押物品                              │
├──┼───────────────────┤
│ 1  │安非他命（共毛重1.6公克）2包          │
├──┼───────────────────┤
│ 2  │削尖吸管1支                           │
├──┼───────────────────┤
│ 3  │安非他吸食器1組                       │
├──┼───────────────────┤
│ 4  │夾鏈袋1包                             │
└──┴───────────────────┘

司法院資訊處製作；財團法人民間司法改革基金會備份。
